臺灣高等法院刑事判決
111年度上訴字第648號
上  訴  人  
即  被  告  戴輝冠

選任辯護人  何偉斌律師
上列上訴人因偽造有價證券案件，不服臺灣新竹地方法院109年
度訴字第330號，中華民國110年11月9日第一審判決（起訴案號
：臺灣新竹地方檢察署109年度偵字第2600號、108年度偵字第69
09號），量刑部分提起上訴，本院判決如下：
    主  文
原判決關於乙○○宣告刑及執行刑部分撤銷。
乙○○所犯共同偽造有價證券罪及偽造有價證券罪二罪，各處有期
徒刑壹年捌月、壹年拾月，應執行有期徒刑貳年，均緩刑伍年，
並應於緩刑期間內，向公庫支付新臺幣捌萬元。
    事實及理由
一、按民國110年6月16日修正公布、同月18日施行之刑事訴訟法
    第348條規定「（第1項）上訴得對於判決之一部為之。（第
    2項）對於判決之一部上訴者，其有關係之部分，視為亦已
    上訴。但有關係之部分為無罪、免訴或不受理者，不在此限
    。(第3項）上訴得明示僅就判決之刑、沒收或保安處分一部
    為之」。本案係於上開規定修正施行後之111年2月22日繫屬
    本院，有本院收文戳章在卷可稽（見本院卷第3頁），是本
    案上訴之效力及範圍，即應依現行刑事訴訟法第348條之規
    定判斷。又本件僅被告乙○○針對原審判處有罪部分之量刑提
    起上訴（見本院卷第58頁、第98頁），故本院以經原審認定
    有罪之事實及論罪為基礎，僅就原審量刑部分進行審理，合
    先敘明。
二、原審認定之事實
  ㈠緣乙○○前向許定沂借貸後，無力償還本息，而乙○○之母林秋
    梅亦知此情。林秋梅竟先於民國107年7、8月間某日，在新
    竹縣○○鄉○○路000號住處，竊取其配偶甲○○（亦即乙○○之父
    ）所有附表編號1所示而尚未填載金額、發票日、發票人欄
    位之空白支票1紙（親屬間竊盜部分未據告訴）後，與乙○○
    共同基於意圖供行使之用而偽造有價證券之犯意聯絡，未經
    甲○○之授權或同意，先由林秋梅在支票發票人欄盜蓋「甲○○
    」印章之印文1枚後交予乙○○，乙○○旋即前往許定沂位於○○
    市○○區○○路○○段○○巷之○○社區居所內，並將該支票填載如附
    表編號1所示，偽造如附表編號1所示之支票1紙，交付予許
    定沂而行使之。
  ㈡嗣乙○○無力清償積欠許定沂之其餘債務，遂於107年8、9月間
    某日，在新竹縣○○鄉○○路000號住處，竊取甲○○所有附表編
    號2、3所示而尚未填載金額、發票日、發票人欄位之空白支
    票2紙（親屬間竊盜部分業據撤回告訴而經檢察官為不起訴
    處分），另基於意圖供行使之用而偽造有價證券之犯意，未
    經甲○○授權或同意，先在支票發票人欄盜蓋「甲○○」印章之
    印文各1枚後，旋即前往許定沂上開居所，且將該支票2紙填
    載如附表編號2、3所示，接續偽造如附表編號2、3所示之支
    票2紙，並交付予許定沂而行使之。
三、原審之論罪
　㈠核被告就附表編號1所示之支票，係犯刑法第201條第1項之偽
    造有價證券罪。附表編號1所示支票上盜蓋「甲○○」印章印
    文1枚之行為，係偽造屬有價證券之附表編號1所示支票之部
    分行為，偽造後復持以行使，則行使之低度行為應為偽造之
    高度行為所吸收，不另論罪。被告與林秋梅就偽造有價證券
    犯行，有犯意聯絡、行為分擔，應論以共同正犯。
  ㈡被告就附表編號2、3所示支票所為，係犯刑法第201條第1項
    之偽造有價證券罪。被告就上盜蓋「甲○○」印章印文各1枚
    之行為，係偽造屬有價證券之附表編號2、3所示支票之部分
    行為，偽造後復持以行使，則行使之低度行為應為偽造之高
    度行為所吸收，不另論罪。被告係基於單一偽造有價證券之
    犯意，於同時同地偽造附表編號2、3所示之支票後，同時交
    予債權人而行使，各行為之獨立性極為薄弱，應以包括一行
    為予以評價，較為合理，而論以接續犯之實質上一罪。  
  ㈢被告所犯偽造有價證券2罪間，犯意各別、行為互殊，應予
　　分論併罰。
四、被告上訴意旨略以：被告坦承犯行，請考量被告當時遭受許
    定沂所施加之龐大壓力，且犯案前被告及其家人業曾支付許
    定沂數百萬元，可見被告當時確實係走投無路下，始出此下
    策，以緩燃眉之急，而與一般偽造有價證券係因一己私慾、
    獲取實際利益之情狀而有所不同，且被告行為之主觀惡性及
    客觀危害情節，尚非重大，應有刑法第59條規定之適用，原
    審量刑過重；又被告經告訴人發現後，均能坦認全部犯行，
    足認被告犯後態度良好，實有悔悟之心，復自被告前案紀錄
    表觀之，皆無任何刑事紀錄，請求並為緩刑之宣告等語。
五、按刑法第59條規定犯罪之情狀可憫恕者，得酌量減輕其刑，
    應審酌其犯罪有無可憫恕之事由（即有無特殊之原因與環境
    ，在客觀上足以引起一般同情，以及宣告法定低度刑，是否
    猶嫌過重等等），以為判斷。被告所犯刑法第201條第1項之
    偽造有價證券罪，法定本刑為「3年以上10年以下有期徒刑
    ，得併科9萬元以下罰金」，然同為偽造有價證券者，其原
    因動機不一，犯罪情節未必盡同，或有專以偽造大量有價證
    券販售圖利，亦有僅止於作為清償債務之擔保或清償債務之
    用，其偽造有價證券行為所造成危害社會之程度自屬有異，
    法律科處此類犯罪，所設之法定最低本刑卻同為「有期徒刑
    3年」，不可謂不重，於此情形，倘依其情狀處以適當徒刑
    ，即足以懲儆，並可達防衛社會之目的者，自非不可依客觀
    之犯行與主觀之惡性二者加以考量其情狀，是否有可憫恕之
    處，適用刑法第59條規定酌量減輕其刑，期使個案裁判之量
    刑，能斟酌至當，符合比例原則。考量被告犯罪動機係因受
    經濟困窘所迫，尋一般民間借貸模式，應債權人要求簽發支
    票時，未慎重思考冒告訴人名義簽署之後果，致觸犯本件法
    定最輕本刑為有期徒刑3年以上之重罪，動機尚屬單純，且
    被告所偽造本票之數量僅3張，對金融秩序、公共信用之危
    害與其他憑藉偽造大量有價證券詐取財物，因而嚴重擾亂金
    融秩序牟取不法利益之經濟犯罪者迥異，犯罪情節尚非重大
    ，且被告於偵查、原審及本院審理時均坦承犯罪，犯後態度
    尚可，避免不必要證據調查，節省司法資源，並經告訴人陳
    報狀及到庭陳述，願原諒被告，不再追究（見本院卷第63至
    67頁、第101頁），而債權人許定沂係以月息超過20%之利率
    向被告索債（見臺灣桃園地方檢察署109年12月8日桃檢俊正
    108偵20384字第1099131125號函檢附新竹縣政府警察局新湖
    分局108年5月14日竹縣湖警偵字第1080901527號刑事案件報
    告書，見原審卷第85至88頁），本院認縱對被告處以法定最
    低本刑有期徒刑3年，仍嫌過苛，衡量其犯罪情狀，實有情
    輕法重之憾，按諸社會一般法律感情認知，顯有堪予憫恕之
    處，爰依刑法第59條規定，酌量減輕其刑。　　
六、原判決關於乙○○宣告刑及執行刑撤銷改判之理由
　㈠原審以被告罪證明確，予以論罪科刑，固非無見，惟查被告
    犯罪固應予非難，惟參酌其因一時失慮，始犯本案，所生危
    害尚非嚴重，認應符合刑法第59條之酌減要件，業如前述，
    原審未審酌被告犯行容有情輕法重等情，未予酌減其刑，有
    所未洽。被告上訴意旨請求依刑法第59條規定減輕其刑，為
    有理由，自應由本院將原判決乙○○宣告刑及執行刑予以撤銷
    改判。
　㈡爰以行為人責任為基礎，審酌被告因自認遭人逼債，竟偽造
    如附件所示之支票並持以行使，損及告訴人之權益，有害於
    票據流通之正確性，應予非難，惟念及被告犯後坦承犯行，
    態度尚可，復經告訴人諒解，有上開陳報狀在卷可按，兼衡
    被告犯罪之動機、手段、目的、品行、與告訴人之關係、債
    權人追償利息過高、及自陳專科肄業之教育程度、兩名未成
    年子女、需照顧母親、父親、祖父，擔任裝潢工作等一切情
    狀，分別量處如主文第2項所示之刑。
  ㈢數罪併罰定應執行刑之裁量，應兼衡罪責相當及特別預防之
    刑罰目的，綜合考量行為人之人格及各罪間之關係，具體審
    酌各罪侵害法益之異同、對侵害法益之加重效應及時間、空
    間之密接程度，注意維持輕重罪間刑罰體系之平衡。其依刑
    法第51條第5款定執行刑者，宜注意刑罰邊際效應隨刑期而
    遞減及行為人所生痛苦程度隨刑期而遞增之情形，考量行為
    人復歸社會之可能性，妥適定執行刑。除不得違反刑法第51
    條之外部界限外，尤應體察法律規範本旨，謹守法律內部性
    界限，以達刑罰經濟及恤刑之目的。本院審酌被告人格、所
    犯各罪侵害法益之異同、對侵害法益之加重效應及時間、空
    間之密接程度，刑罰邊際效應隨刑期而遞減及行為人所生痛
    苦程度隨刑期而遞增，考量被告復歸社會之可能性，而為整
    體評價後，就其所犯上開2罪，定其應執行刑為有期徒刑2年
    。
七、又查被告未曾有犯罪前科，此有本院被告前案紀錄表乙件附
    卷可佐（見本院卷第37頁），其因一時失慮，致罹刑典，犯
    後坦白認罪，尚知反省悔悟，獲得告訴人之原諒，且告訴人
    表示願意給予被告機會，亦有前揭陳報狀存卷可參。是被告
    面對其犯行，有積極面對過錯與勇於負責承擔之具體反省悔
    悟表現，堪信其經此科刑教訓，應已知所警惕。本院審酌上
    開諸情，並衡量被告之再犯預防，與告訴人之權益保護，被
    告經此偵、審程序及受科刑之教訓後，當知所警惕，信無再
    犯之虞，本案被告所受刑之宣告，以暫不執行為適當，爰依
    刑法第74條第1項第1款規定，宣告緩刑5年。惟為督促其記
    取教訓，爰依刑法第74條第2項第4款之規定，命其於緩刑期
    間內，向國庫支付新臺幣8萬元，以符緩刑宣告之目的。至
    被告倘未遵期履行前開負擔且情節重大，足認原宣告之緩刑
    難收其預期效果，而有執行刑罰之必要者，本院自得依刑法
    第75條之1第1項第4款之規定，撤銷其緩刑宣告，附此敘明
    。
據上論斷，應依刑事訴訟法第369條第1項前段、第364條、第299
條第1項前段，判決如主文。
本案經檢察官劉異海到庭執行職務。
中　　華　　民　　國　　111 　年　　5 　　月　　18　　日
                  刑事第十二庭  審判長法　官  陳如玲
                                      法　官  魏俊明　　
                                      法　官  廖建瑜
以上正本證明與原本無異。
如不服本判決，應於收受送達後20日內向本院提出上訴書狀，其
未敘述上訴之理由者並得於提起上訴後20日內向本院補提理由書
（均須按他造當事人之人數附繕本）「切勿逕送上級法院」。
                                      書記官　邵佩均
中　　華　　民　　國　　111 　年　　5 　　月　　18　　日
【附表】
編號 票據號碼 票面記載  1 票號BSB0000000號支票 帳  號：000000000號 金  額：新臺幣壹佰萬元整       （NT＄0000000） 發票日：107年8月30日 發票人：甲○○（印文） 付款人：臺灣土地銀行湖口分行 付款地：新竹縣○○鄉○○路0段000號  2 票號BSB0000000號支票 帳  號：000000000號 金  額：新臺幣伍佰萬元整       （NT＄0000000） 發票日：107年12月1日 發票人：甲○○（印文） 付款人：臺灣土地銀行湖口分行 付款地：新竹縣○○鄉○○路0段000號  3 票號BSB0000000號支票 帳  號：000000000號。 金  額：新臺幣壹仟萬元整       （NT＄00000000） 發票日：107年12月1日 發票人：甲○○（印文） 付款人：臺灣土地銀行湖口分行 付款地：新竹縣○○鄉○○路0段000號